【裁判字號】    95,易,1836
【裁判日期】    951130
【裁判案由】    毒品危害防制條例
【裁判全文】
臺灣板橋地方法院刑事判決              95年度易字第1836號
公  訴  人  臺灣板橋地方法院檢察署檢察官
被      告  甲○○
                      ）
上列被告因違反毒品危害防制條例案件，經檢察官提起公訴（95
年度毒偵字第5567號），本院裁定改依簡式審判程序審理，判決
如下：
    主  文
甲○○施用第二級毒品，累犯，處有期徒刑陸月，如易科罰金，
以新臺幣臺仟元折算壹日。扣案之安非他命吸食器個均沒收。
    事  實
一、甲○○前於民國88年間曾因施用毒品案件，經臺灣臺北地方
    法院以裁定送觀察、勒戒後，認無繼續施用毒品之傾向，而
    由臺灣臺北地方法院檢察署檢察官於88年3 月18日以87年度
    偵字第22703 號不起訴處分確定。嗣於89年間再犯同類案件
    ，經送觀察勒戒後認有繼續施用毒品之傾向，本院乃再以裁
    定令入戒治處所施用強制戒治1 年；其後於90年2 月19日經
    本院裁定停止戒治同時交付保護管束後，迄90年7 月24日保
    護管束期滿視為執行完畢。於93年間甲○○又因施用毒品案
    件，經本院93年度易字第529 號判決判處有期徒刑8 月確定
    ，嗣於94年9 月10日縮刑期滿執行完畢（再犯本罪構成累犯
    ）；詎其仍不知悔改，復於95年8 月5 日某時，在臺北縣新
    莊市○○路輔仁大學停車場貨櫃屋內，施用第二級毒品安非
    他命1 次；嗣於95年8 月7 日17時許，在上址為警查獲，並
    扣得安非他命吸食器3 個。
二、案經臺北縣政府警察局新莊分局報請臺灣板橋地方法院檢察
    署檢察官偵查起訴。本院於準備程序進行中，被告就被訴事
    實為有罪之陳述，經告知簡式審判程序之旨，並聽取公訴人
    、被告之意見後，由本院合議庭裁定由受命法官獨任進行簡
    式審判程序。
    理  由
一、程序部分：毒品危害防制條例業已於民國92年7 月9 日修正
    公布，並於93年1 月9 日施行，並將施用毒品之刑事處遇區
    分為「初犯」、「5 年內再犯」、「5 年後再犯」。「初犯
    」之處理方式，檢察官應先聲請法院裁定令被告入勒戒處所
    觀察、勒戒，並視有無繼續施用毒品傾向，決定應予釋放、
    為不起訴之處分，或應聲請法院裁定令入戒治處所強制戒治
    ；「5 年內再犯」因其再犯率甚高，原據以實施之觀察、勒
    戒及強制戒治既已無法收其實效，自應施以刑事處遇。觀察
    、勒戒或強制戒治5 年後再犯者，顯見前所實施之觀察、勒
    戒或強制戒治已足以遮斷其施用毒品之癮，為期自新及協助
    其戒除毒癮，對此5 年後再犯者，爰明定仍適用初犯之規定
    ，先經觀察、勒戒、強制戒治之程序。惟修正後毒品危害防
    制條例就施用毒品者，祇於「初犯」及「5 年後再犯」2 種
    情形，有其追訴條件之限制，即須於初犯經觀察、勒戒或強
    制戒治釋放後，5 年內均無施用毒品之行為，始能認其前所
    實施之觀察、勒戒或強制戒治已足遮斷毒癮，而得於5 年後
    再犯時，再予適用初犯之規定，重行觀察、勒戒等程序。倘
    5 年內已經再犯，被依法追訴處罰，縱其第3 次（或第3 次
    以上）施用毒品之時間在初犯釋放5 年以後，即與「5 年後
    再犯」之情形有別，且因已於「5 年內再犯」，顯見其再犯
    率甚高，原實施觀察、勒戒或強制戒治，已無法收其實效，
    而無5 年戒斷期之存在，自無再經觀察、勒戒及強制戒治之
    必要，應由檢察官逕行起訴，始符新法修正之本旨，此觀之
    最高法院95年5 月9 日95年第7 次刑事庭會議決定自明。本
    件被告甲○○曾於89年間因施用毒品案件，經本院裁定送觀
    察、勒戒，認有繼續施用之傾向，復經本院裁定令入戒治處
    所施以強制戒治；嗣又於93年間因施用毒品案件經本院判處
    有期徒刑8 月確定，此有臺灣高等法院被告前案紀錄表一份
    附卷可按，是被告因已於初犯釋放後5年內再犯施用毒品罪
    並經法院判刑確定，縱本次施用毒品之時間在初犯釋放5年
    以後，仍與「5 年後再犯」之情形有別，依首揭說明，檢察
    官自應依法起訴，合無違誤，先予說明。
二、訊據被告甲○○對於上揭事實全部坦白承認，且其於95年8
    月17日經警採集尿液送驗結果，呈安非他命類甲基安他命陽
    性反應等情，有台灣檢驗科技股份有限公司濫用藥物尿液檢
    驗報告（報告編號：CH/2005/80516） 、臺北縣政府警察局
    新莊分局偵辦毒品危害防制條例案被移送人姓名代碼對照表
    各1 份附卷可按（見95年度毒偵字第5567號卷第15、30頁）
    。此外，並有被告所有供施用第二級毒品安非他命所用之吸
    食器3 個扣案可資佐證，自堪認被告前開自白應與事實相符
    ，應堪採信。又被告有如事實欄所載之毒品執行前科，有臺
    灣高等法院被告前案紀錄表一份在卷可按，揆諸前揭說明，
    即應依法訴追，本件事證明確，被告犯行堪予認定。
三、查安非他命為毒品危害防制條例第2 條第2 項第2 款所列之
    第二級毒品，不得非法持有、施用，是核被告甲○○所為係
    犯同條例第10條第2 項之施用第二級毒品罪。其於施用前後
    持有毒品之行為，應為其施用毒品之犯行所吸收，不另論罪
    。再查，被告有如事實欄所示之論罪科刑執行前科，有卷附
    臺灣高等法院被告前案紀錄表一份可按，其於受有期徒刑執
    行完畢後，5 年內再犯本件有期徒刑以上之罪，為累犯，應
    依法加重其刑。爰審酌被告前有毒品之前科、素行不佳，不
    思戒除毒癮，改過自新，竟仍施用毒品，傷害自己身心健康
    ，造成社會問題，所為殊非可取，惟被告犯後已坦承犯行，
    態度尚佳等一切情狀，量處如主文所示之刑，並諭知易科罰
    金之折算標準，以資懲儆。扣案之安非他命吸食器3 個，為
    被告所有供施用第二級毒品安非他命所用之物，業據被告供
    承在卷，自應依法沒收。
據上論斷，應依刑事訴訟法第273 條之1 第1 項、第299 條第1
項前段，毒品危害防制條例第10條第2 項，刑法第11條前段、第
47條第1 項、第41條第1 項前段、第38條第1 項第2 款，判決如
主文。
本案經檢察官張誌洋到庭執行職務。
中    華    民    國    95    年    11    月    30    日
                  刑事第五庭    法  官  許映鈞
以上正本證明與原本無異。
如不服本判決，應於送達後10日內向本院提出上訴狀（須附繕本
）。
                                書記官  呂苗澂
中    華    民    國    95    年    11    月    30    日
附錄本案所犯法條全文
毒品危害防制條例第10條
施用第一級毒品者，處 6 月以上 5 年以下有期徒刑。
施用第二級毒品者，處 3 年以下有期徒刑。


司法院資訊處製作；財團法人民間司法改革基金會備份。
